【裁判字號】    90,親,21
【裁判日期】    901130
【裁判案由】    否認子女之訴
【裁判全文】
臺灣嘉義地方法院民事判決  九十年度親字第二一號
    原      告    甲○○
    複  代理人    丙○○
    兼法定代理人  乙○○
右當事人間否認子女事件，本院判決如左：
    主    文
確認被告乙○○於民國八十九年十月二十二日所生之子非原告之婚生子。
被告乙○○應給付原告新台幣壹拾萬元，及自民國九十年七月二十二日起至清償日止
，按年息百分之五計算之利息。
原告其餘之訴駁回。
訴訟費用由被告乙○○負擔五分之一，餘由原告負擔。
    事    實
甲、原告方面：
  一、聲明：
  （一）確認被告乙○○於民國八十九年十月二十二日所生之子，非原告之婚生子。
  （二）被告乙○○應給付原告新台幣（下同）五十萬元，及自起訴狀繕本送達之翌
        日起至清償日止，按年息百分之五計算之利息。
  二、陳述：
  （一）原告與被告乙○○於七十五年三月二十八日結婚，現婚姻關係仍存續中，惟
        被告乙○○於八十八年三月間即離家出走，不知去向，詎原告竟於八十九年
        十二月間收到嘉義縣竹崎戶政事務所之戶籍登記催告書，催告被告乙○○應
        於八十九年十二月十一日以前完成出生登記，原告始知其在外與他人通姦懷
        孕生子。被告乙○○離家出走迄今已二年，期間均未與原告履行夫妻同居義
        務，故其所生之子，顯非受胎於原告，爰依民法第一千零六十三條之規定，
        提起本件否認子女之訴。
  （二）被告乙○○違背夫妻互負貞操之義務，與他人通姦，其妨害家庭部分，已經
        被判處有期徒刑三月，原告名譽受損，精神甚感痛苦，且基於配偶關係之身
        分法益亦遭侵害，爰依民法第一百八十四條及第一百九十五條規定，請求被
        告乙○○賠償原告精神慰撫金五十萬元。
  三、證據：提出戶籍謄本、戶籍登記催告書、出生證明書、刑事判決、開庭通知、
      起訴書、嘉義縣警察局竹崎分局竹崎所人犯素行調查表各一件。
乙、被告方面：
  一、聲明：原告之訴駁回。
  二、陳述：被告乙○○於八十八年間就已經離家，八十九年十月二十二日所生之子
      確非原告之子，不希望浪費時間送鑑定。承認有做錯事，但沒有錢賠給原告，
      而且原告也有向被告乙○○的父親借五十萬元。
丙、本院依職權調取九十年度易字第六六四號妨害家庭刑事卷。
    理    由
一、查原告主張其與被告乙○○係夫妻，現婚姻關係仍存續中，被告乙○○於八十八
    年三月間即離家出走，不知去向，詎被告乙○○竟於八十九年十月二十二日生下
    一子之事實，業據其提出戶籍謄本、戶籍登記催告書、出生證明書、嘉義縣警察
    局竹崎分局竹崎所人犯素行調查表各一件為證，且為被告所不爭執。又原告於八
    十八年三月三十日曾就被告乙○○於八十八年三月十九日離家出走乙事，向警察
    機關報案查尋乙情，亦經本院調取九十年度易字第六六四號妨害家庭刑事卷查明
    屬實，有受理查尋人口案件登記表在卷可按（見該案件台灣嘉義地方法院檢察署
    九十年度發查字第四五三號卷第十八頁），是被告乙○○於八十八年三月十九日
    即離家出走，並未與原告同居，原告主張被告乙○○於八十九年十月二十二日所
    生之子非自原告受胎所生乙節，應堪採信。
二、按民法第一千零六十三條第一項推定之婚生子女，如夫妻之一方能證明妻非自夫
    受胎者，得於知悉子女出生之日起，一年內提起否認之訴，同條第二項定有明文
    。查被告乙○○受胎生下一子，既係在其與原告婚姻關係存續中，依法應推定為
    其與原告之婚生子，然被告乙○○於受胎懷有身孕時，並未與原告同居即非自夫
    受胎，則原告於知悉被告出生之日起一年內提起本件訴訟，自屬有據，應予准許
    。
三、次按「不法侵害他人之身體、健康、名譽、自由、信用、隱私、貞操，或不法侵
    害其他人格法益而情節重大者，被害人雖非財產上之損害，亦得請求賠償相當之
    金額。其名譽被侵害者，並得請求回復名譽之適當處分。前項請求權，不得讓與
    或繼承。但以金額賠償之請求權已依契約承諾，或已起訴者，不在此限。前二項
    規定，於不法侵害他人基於父、母、子、女或配偶關係之身分法益而情節重大者
    ，準用之。」，八十九年四月二十六日修正（八十九年五月五日施行）之民法第
    一百九十五條定有明文。又「修正之民法第一百九十五條之規定，於民法債編修
    正施行前，不法侵害他人信用、隱私、貞操，或不法侵害其他人格法益或基於父
    、母、子、女配偶關係之身分法益而情節重大者，亦適用之」，民法債編施行法
    第九條亦有明文。查本件被告乙○○在離家出走期間，與人育有一子，顯足令原
    告感到悲憤、沮喪，而受有精神上痛苦，是被告乙○○之通姦行為雖發生於民法
    第一百九十五條修正生效施行前，依上開規定，原告自得請求被告乙○○賠償其
    精神上之損害。經查，原告係高中肄業，以經營雞肉小吃為業，每月收入約三萬
    餘元，兩造所生之兩名子女現由原告照顧；而被告則為國中畢業，現以打零工維
    生，每日薪水約五百元，尚須撫養其於八十九年十月二十二日所生之子等情，業
    經兩造陳明在卷；又兩造均無財產，亦有財政部台灣省南區國稅局民雄稽徵所函
    附歸戶財產資料可參。是本院審酌兩造之教育程度、職業、收入及生活狀況等情
    形，認原告請求被告乙○○賠償其精神上之損害金，以一十萬元為適當。至被告
    乙○○雖辯稱原告尚欠其父親五十萬元云云，縱或屬實，然此既非其對原告之債
    權，即無抵銷可言，自與本件無涉，併此敘明。
四、據上論結，原告之訴為一部有理由，一部無理由，依民事訴訟法第第七十九條但
    書判決如主文。
中      華      民      國    九十      年     十一     月     三十     日
~B臺灣嘉義地方法院民事第二庭
~B    法  官  羅秀緞
右為正本係照原本作成
如對本判決上訴須於判決送達後廿日內向本院提出上訴狀
中      華      民      國    九十      年    十二      月      六      日
~B    書記官  沈秀鈴


司法院資訊處製作；財團法人民間司法改革基金會備份。
